臺灣高等法院高雄分院民事判決　　　　 93年度上易字第303號
上 訴 人　甲○○
被上訴人　丙○○
兼訴訟代　丁○○
理　　人
上列當事人間請求損害賠償事件，上訴人對於民國93年10月26日
臺灣高雄地方法院93年度訴字第1180號第一審判決提起上訴，本
院於94年2 月24日言詞辯論終結，判決如下：
    主  文
原判決關於命上訴人給付被上訴人丁○○超過新臺幣壹拾伍萬陸
仟玖佰壹拾參元部分，及該部分假執行之宣告，暨除確定部分外
之訴訟費用之裁判均廢棄。
右開廢棄部分，被上訴人丁○○在第一審之訴及其假執行之聲請
均駁回。
其餘上訴駁回。
第一審（除確定部分外）、第二審訴訟費用由上訴人負擔五分之
三，餘由被上訴人丁○○、丙○○各負擔五分之一。
    事實及理由
一、上訴人經合法傳喚，無正當理由不到庭，核無民事訴訟法第
    386 條所列各款事由，爰依被上訴人之聲請，一造辯論判決
    。
二、被上訴人主張：上訴人於民國92年8 月4 日凌晨0 時許，在
    服用酒類後（血液之酒精濃度為188 ｍｇ／ｄｌ），明知其
    已不能安全駕駛汽車，仍無照駕駛吳寶農所有車牌號碼2H－
    6972號自小客車，嗣於同日清晨6 時許，在高雄市旗津區○
    ○○路由南往北方向行駛途經該路「二十五淑女公墓」前，
    因疏未注意汽車在雙向2 車道行駛時，在劃有分向限制線之
    路段不得駛入來車車道之規定，即貿然駛入對向車道，撞及
    適沿該路由北往南方向行駛由被上訴人丁○○駕駛搭載被上
    訴人丙○○車牌號碼為XS－6587號自用小貨車，致該車毀損
    ，被上訴人丁○○因此受有前胸軀幹挫傷、兩側膝蓋多處擦
    傷之傷害，被上訴人丙○○受有左跟骨粉碎性骨折之傷害，
    被上訴人丁○○支出醫療費用新臺幣（下同）1189元及車輛
    損害維修費用246590元、租車費用22500 元、工作損失1600
    0 元，被上訴人丙○○支出醫療費用33799 元及工作損失20
    2500元，本次車禍對被上訴人身心造成損害，自應分別賠償
    被上訴人丁○○、丙○○精神慰撫金各30萬元、50萬元，為
    此依侵權行為之法律關係，請求判命原審被告吳寶農應與上
    訴人連帶給付被上訴人丁○○、丙○○各586279元、736299
    元，及自93年4 月6 日至清償日止，按年息百分之5 計算之
    利息之判決（原審判決被上訴人請求吳寶農應連帶給付部分
    及上訴人應給付被上訴人丁○○工作損失超過4224元部分、
    車輛損失超過8 萬元部分、慰撫金超過10萬元部分及被上訴
    人丙○○工作損失超過63360 元部分、慰撫金超過30萬元部
    分及該部分利息敗訴，被上訴人就敗訴部分未提起上訴而告
    確定），並於本院聲明：上訴駁回。
三、上訴人未於言詞辯論期日到庭，據其之前之陳述：上訴人就
    本件車禍之發生確有過失，惟上訴人於車禍當時僅逾期未換
    駕照，並非無照駕駛，又被上訴人丁○○於車禍後即購買新
    車，並未將受損車輛送修，亦無租車之必要，被上訴人請求
    租車及車損之費用，均無理由，另被上訴人所請求之慰撫金
    均屬過高等語。並於本院聲明：（一）原判決不利於上訴人
    部分均廢棄。（二）右廢棄部分，被上訴人在第一審之訴駁
    回。
四、兩造不爭執事項：
（一）上訴人於92年8 月4 日凌晨0 時許，在服用酒類後（血液
      之酒精濃度為188 ｍｇ／ｄ1）， 明知其已不能安全駕駛
      汽車，仍駕駛吳寶農所有車牌號碼2H－6972號自用客車，
      嗣於同日清晨6 時許，在高雄市旗津區○○○路由南往北
      方向行駛途經該路「二十五淑女公墓」前，因疏未注意汽
      車在雙向2 車道行駛時，在劃有分向限制線之路段不得駛
      入來車車道之規定，即貿然駛入對向車道，撞及適沿該路
      由北往南方向行駛由被上訴人丁○○駕駛搭載被上訴人丙
      ○○車牌號碼為XS－6587號自用小貨車，致該車毀損，被
      上訴人丁○○因此受有前胸軀幹挫傷、兩側膝蓋多處擦傷
      之傷害，被上訴人丙○○受有左跟骨粉碎性骨折之傷害，
      上訴人因前開事件，經台灣高雄地方法院依犯公共危險罪
      及過失傷害罪，分別判處拘役30日及有期徒刑3 月確定。
（二）被上訴人丁○○因上揭傷害，支出醫療費用1189元，並有
      工作損失4224元，被上訴人丁○○之上揭自用小貨車，因
      無法修復，於92年9 月22日辦理牌照繳銷登記。被上訴人
      丙○○因上揭傷害，支出醫藥費用33799 元及工作損失
      63360 元。
四、上訴人因酒後駕車及貿然駛入對向車道等過失，撞及被上訴
    人丁○○所駕駛搭載被上訴人丙○○之自用小貨車，致被上
    訴人受有傷害及車損，被上訴人依侵權行為之法則，主張上
    訴人應負損害賠償責任，洵屬有據。被上訴人雖主張上訴人
    為無照駕駛云云，上訴人則以：上訴人車禍當時僅逾期未換
    駕照，並非無照駕駛等語置辯。經查，上訴人於81年5 月7
    日考領普通小型車駕駛執照，而該駕駛執照之有效日期為87
    年7 月13日，嗣其於89年12月18日因違規經易處吊扣上開駕
    駛執照1 年，迄於90年12月17日止等情，有汽車駕駛人查詢
    資料及高雄市監理處93年1 月13日高市監密二字第
    0930000646號函附於卷宗可憑，上訴人之上開駕駛執照於案
    發當實並未遭吊扣，上訴人僅逾期未換發新駕照，並非無照
    駕駛，被上訴人之上揭主張，無足採信。
五、茲就被上訴人所得請求上訴人給付之損害賠償金額計算如后
    ：
（一）被上訴人丁○○部分：
  １、醫療費用部分：
      被上訴人丁○○主張其因本件車禍受傷，已支付醫療費用
      1189元，有高雄市立旗津醫院委託阮綜合醫院經營收據1
      紙在卷可憑（台灣高雄地方法院簡易第二審案件93年交簡
      上附民第17號卷第7 頁），上訴人於本院審理中並不爭執
      ，被上訴人丁○○此部分之請求，應予准許。
  ２、工作損失部分：
      被上訴人丁○○經營鮮魚類零售之攤販，因本件車禍受有
      傷害，自92年8 月4 日起至同月11日止住院8 日無法工作
      等情，有高雄市立旗津醫院診斷證明書在卷可稽（原審第
      53頁），且上訴人在本院對於原審認定被上訴人無法從事
      工作受有收入損失為4224元（基本工資15840 除以30乘以
      8 等於4224）等情，並不爭執（本院卷第32頁），被上訴
      人丁○○請求工作損失為4224元，為有理由。
  ３、租車費用部分：
      被上訴人丁○○所有之上開車號XS-6587 自用小貨車，因
      本件車禍受損，無法修復，於92年9 月22日辦理牌照繳銷
      登記，已如前述，而被上訴人丁○○主張因上開車輛無法
      修復，其為賣魚，自92年8 月11日起至同年9 月25日止，
      租車使用，每日500 元，共計支出租車費用22500 元等情
      ，上訴人則抗辯：被上訴人丁○○名下尚有汽車2 輛，且
      車禍後即購買新車，應無租車必要等語。經查
  (1)、被上訴人丁○○原有2 輛汽車（1 輛為車號XS－6587號自
      用小貨車，另1 輛為QV -5743號自用小客車），此有財產
      歸屬資料清單可稽（原審第33頁、第71頁），足證被上訴
      人丁○○原即需用2 輛汽車，因車號XS-6587 號自用小貨
      車毀損，無法使用，僅剩1 輛車使用，其為日常工作及往
      來便利而再租用另1 輛車代步，應屬必要。
  (2)、被上訴人向格上汽車租賃股份有限公司租車，每日租金50
      0 元等情，有汽車出租單可證（原審第55頁），並經證人
      乙○○於原審證述明確（原審第139 頁），自堪採信。而
      被上訴人丁○○於92年8 月11日出院，其自該日起租用車
      輛，亦屬合理。被上訴人丁○○主張同年月22日領新車牌
      照當日即交付新車，交車後復改裝新車以便使用，乃租車
      至92年9 月25日止等語，雖有上揭出租單可證，然查，被
      上訴人丁○○新購買之ZP-8231 汽車新領牌照登記書上，
      新領牌照之日期確為92年9 月22日，上訴人主張新領牌照
      日期為92年9 月8 日云云，尚有誤會，且被上訴人丁○○
      陳述，領牌照當日即交車等語，已如前述，自堪信被上訴
      人丁○○於92年9 月22日新領牌照當日即取得上揭新車，
      被上訴人丁○○租車期限，應至92年9 月22日取得新車之
      日止，核屬必要，超過此期間，因已購得新車，自非必要
      。
  (3)、又被上訴人主張領牌過戶後，因尚需改裝才可使用，乃租
      車至92年9 月25日云云，雖提出汽車各項異動登記書為證
      （本院卷第40頁），並據證人乙○○於本院證述：「車子
      的後車廂本來是木頭做的，但因丁○○在賣魚，所以改成
      不鏽鋼... ，因為為那是特殊規格，需要驗車還要改裝，
      所以我記得是延後1 個多月才交車」等語（本院卷第45、
      46頁），惟仍無法證明被上訴人丁○○原遭毀損之車輛亦
      經改裝為不鏽鋼，自難認改裝新車而造成需租車使用之損
      害與上訴人之侵權行為有因果關係，被上訴人請求92年9
      月23日起至93年9 月25日止之租金，自非有據。
  (4)、綜上，被上訴人丁○○之租車費用，自92年8 月11日起至
      同年9 月22日止，以每日500 元計算，應為21500 元，被
      上訴人丁○○此部分之請求，為有理由，逾此之請求，為
      無理由。
  ４、車輛損失部分：
      被上訴人丁○○所有上開XS-6587 自用小貨車（1992年11
      月出廠，同年12月30 發 照，中華SL2.5LW2型，排氣量
      2476C.C ，柴油引擎）於上開車禍受損後，經車廠估修乃
      須246590元始得回復等情，有汽車行照、估價單在卷可稽
      （原審第154 頁、第56至59頁），而被上訴人丁○○自承
      該車於車禍前之價值約為10萬元左右，故其並未實際進行
      修繕，現已報廢等語（原審第85頁），則被上訴人丁○○
      所有上開車輛既因上訴人之過失而嚴重受損，該車復因修
      復費用遠大於現值而已無回復原狀之價值，且被上訴人丁
      ○○迄未加以修繕，並已報廢，已如前述，其自不得請求
      回復原狀之修繕費用而僅得請求上訴人賠償該車之現值損
      害。又該車經送高雄市汽車商業同業公會鑑價，該會鑑估
      委員依該車以正常無發生車禍事故之車況下依車籍書面資
      料作為鑑價依據評鑑，故評鑑該車於92 年8月份時於正常
      無發生事故下，車價市價買賣行情約值3 萬元，有該會93
      年10月1 日 (93) 高市汽 (茂)字 第001 號函可稽（原審
      第155 頁），本院認高雄市汽車商業同業公會係具有公信
      力之客觀鑑識機關，其鑑價自較無公信力之二手車訊之推
      估價格為公允，則被上訴人丁○○所有之XS-6587 自用小
      貨車，於92 年8月事故發生時之現值，應以3 萬元計算，
      被上訴人丁○○請求上訴人賠償其車輛損失，於3 萬元之
      範圍內，為有理由。
  ５、精神慰撫金部分：
      被上訴人丁○○因上開車禍致受有前胸軀幹挫傷、兩側膝
      蓋多處擦傷等傷害，並經住院8 日治療等情，已如上述，
      被上訴人丁○○於受傷治療期間受有重大不便，精神自受
      有極大痛苦可堪認定。查上訴人任職於行政院海岸巡防署
      海洋巡防總局，91年度之薪資總額為735029元，有財政部
      高雄市國稅局91年度綜合所得稅各類所得資料清單可稽（
      原審第76頁），而被上訴人丁○○教育程度係國小畢業，
      係漁販，其名下有房屋1 筆、土地3 筆及汽車2 輛，而上
      訴人行政院海岸巡防署海洋巡防總局隊員，名下無不動產
      等情，此有畢業證書、稅務電子閘門財產所得調件明細表
      等件附卷可佐（原審第69至77頁），爰審酌兩造經濟狀況
      ，被上訴人丁○○受傷害程度及因本件傷害所生之生活上
      不便等一切情狀，認原審准許被上訴人丁○○請求慰撫金
      以10萬元為適當，上訴人抗辯慰撫金過高云云，委無足採
      。
  (二)被上訴人丙○○部分：
    １、醫療費用部分：
        被上訴人丙○○主張其因本件車禍受傷，已支付醫療費
        用33799 元等情，有重仁骨科醫院、阮綜合醫院收據附
        卷可憑（台灣高雄地方法院簡易第二審案件93年交簡上
      　附民第17號卷第8 、9 頁），上訴人於本院審理中並不
        爭執，被上訴人丙○○此部分之請求，為有理由。
    ２、工作損失部分：
        被上訴人丙○○經營鮮魚類零售之攤販，因本件車禍受
        有傷害，共有4 個月之期間無法工作，其無法從事工作
        所受之收入損失應為63360 元（即以基本工資15840 ×
        4 ＝63360）， 且上訴人在本院對於原審認定被上訴人
        丙○○無法從事工作之收入損失為63360 元等情，並不
        爭執（本院卷第32頁），被上訴人丙○○請求工作損失
        63360 元，為有理由。
    ３、精神慰撫金部分：
        被上訴人丙○○因上開車禍受有左跟粉碎性骨折之傷害
        ，其於傷後分別在阮綜合醫院及重仁骨科醫院住院接受
        手術治療，並於6 個月後始得完全康復等情，有重仁骨
        科醫院93年9 月6 日 (93) 仁字第214 號函可稽（原審
        第120 、121 頁），被上訴人丙○○於受傷治療期間，
        身心均經歷重大折磨，且於日常生活有嚴重不便，其精
        神自受有莫大痛苦可堪認定。查上訴人為行政院海岸巡
      　防署海洋巡防總局隊員，91年度薪資總額為735029元，
        名下無不動產，被上訴人丙○○教育程度係國小畢業，
        而其名下並無財產等情，此有畢業證書、稅務電子閘門
        財產所得調件明細表等件附卷可佐（原審第90頁、第35
        頁），爰審酌兩造經濟狀況、被上訴人丙○○所受傷害
        程度及因
        本件傷害所生之生活上不便等一切情狀，原審准許被上
        訴人丙○○之慰撫金以30萬元為適當，上訴人抗辯慰撫
        金過高云云，自無可取。
六、綜上，被上訴人丁○○、丙○○依據侵權行為損害賠償之法
    律關係，請求上訴人分別給付156913元（1189＋4224＋2150
    0 ＋30000 ＋100000等於156913）及397159元（33799 ＋63
    360 ＋300000＝397159）及均自起訴狀繕送達之翌日（93年
    4 月6 日）起至清算日止，按年息百分之5 計算之利息，為
    有理由，其等逾此範圍外之請求，為無理由，應予駁回。原
    審就超過上開應准許部分，為上訴人敗訴之判決，並為假執
    行之宣告，自有未洽。上訴意旨就此部分指摘原判決此部分
    不當，求予廢棄改判，為有理由，應由本院予以廢棄並改判
    如主文第2 項所示。至於上開應准許部分，原審判命上訴人
    給付，並為假執行之宣告，核無違誤，上訴意旨，就此部分
    ，仍執陳詞，指摘原判決不當，求予廢棄，為無理由，應駁
    回其上訴。
七、據上論結，本件上訴為一部有理由，一部無理由，依民事訴
    訟法第450 條、第449 條第1 項、第463 條、第385 條第1
    項前段、第85條第1 項但書，判決如主文。
中　　華　　民　　　國　　94　　年　　3 　　月　　10　日
                            民事第二庭
                                審判長法官  簡色嬌
                                法      官  謝靜雯
                                法      官  朱玲瑤
以上正本證明與原本無異。
不得上訴。
中　　華　　民　　　國　　94　　年　　3 　　月　　11　日
                                書  記  官  黃英彥
